臺灣臺北地方法院行政訴訟判決
110年度交字第515號
原      告  游威倫  
被      告  臺北市交通事件裁決所

代  表  人  蘇福智  
訴訟代理人  楊承達  
上列當事人間交通裁決事件，原告不服被告民國110年9月11日北
市裁催字第22-CU0000000號裁決，提起行政訴訟，本院判決如下
：
    主  文
一、原告之訴駁回。
二、訴訟費用新臺幣830元由原告負擔。
三、原告應給付被告新臺幣530元。
    事實及理由
一、程序部分：
    本件係因原告不服被告民國110年9月11日北市裁催字第22-C
    U0000000號違反道路交通管理事件裁決書（下稱原處分）而
    提起行政訴訟，核屬行政訴訟法第237條之1第1項第1款規定
    之交通裁決事件，因卷證資料明確，爰依同法第237條之7規
    定，不經言詞辯論，逕為判決。
二、爭訟概要：
　  原告於110年7月6日晚間9時3分許，騎乘車牌號碼000-0000
    普通重型機車（下稱系爭機車）行經新北市○○區○○路○○○路0
    000號（往三峽）處（下稱系爭地點），經新北市政府警察
    局新店分局（下稱舉發機關）員警以科學儀器測得行速為74
    公里，認原告有「限速50公里，經測時速74公里，超速24公
    里（逾20公里至40公里以內）」之違規行為，遂於110年7月
    9日製發新北市警交大字第CU0000000號舉發違反道路交通管
    理事件通知單（下稱舉發通知單）予以舉發。嗣被告審認原
    告有「汽車駕駛人行車速度，超過規定之最高時速逾20公里
    至40公里以內」之違規事實，乃依道路交通管理處罰條例（
    下稱道交條例）第40條、第63條第1項第1款規定開立原處分
    ，裁處原告罰鍰新臺幣（下同）1,400元，並記違規點數1點
    ，於110年9月15日送達原告。原告不服，於110年10月12日
    提起行政訴訟。
三、原告起訴主張及聲明：
  ㈠主張要旨：
　⒈原告行經該處非固定式測速前方因視野左方遭執勤之新北市
    環保局垃圾清運車輛遮蔽「警52」標誌，且因新購入新店安
    坑之住處，於6月方入住，鮮少行經該處，未知該處有測速
    標誌。另當日行經該處未見員警於現場執勤，行經後見閃光
    燈亮立即停於路邊確認，並於前方路口返回現場，均無發現
    舉發員警及警用車輛在場，僅有非固定式測速照相機於現場
    ，並於該處守望約莫1分鐘及現場錄影確認。經申訴後被告
    亦無審酌舉發機關之執行程序是否符合最低要求之形式正當
    法律程序。舉發機關亦無提出相關勤務規劃及證據等資料，
    故尚難認定該處為該日經主管所核可設立之指定處所，且採
    證之照片非屬員警在場所為之合法行為，原處分顯有違反相
    關法律及正當法律程序，與法不合。
　⒉原告之爭點在於機關及員警是否有無違反正當法律程序及其
    效果：
　⑴員警至該處執行非固定式測速照相勤務是否有依規定經核可
    及編排測速守望勤務？如若編排執行勤務，是否依相關法律
    及勤務規範執行？是否可為事後補正？
　⑵依道交條例及處理細則、警察職權行使法第4條第1項、警察
    勤務條例第11條第4款、取締一般交通違規作業程序（下稱
    系爭作業程序）等規定，被告受理原告申訴舉發機關移送之
    舉發原告違反道交條例第40條規定事件時，本應依上開處理
    細則第33條第2項規定，查明員警執行非固定式雷達測速照
    相勤務，有無於主管長官核定之地點執行勤務，並是否在場
    依規定服勤，如未於核定地點執行勤務及未在場，若該錯誤
    屬實且無可補正，並應依權責簽結。本件舉發機關員警以非
    固定式測速照相逕行舉發原告違規超速之證據取得，違反警
    察職權行使法第4條第1項、警察勤條例第11條第1項第4款及
    系爭作業程序注意事項五之㈠3.、系爭作業程序二之㈠1.所定
    逕行舉發之正當行政程序。且舉發機關就該違反測速照相程
    序所為之舉發，非屬無關緊要、重大明顯無效或得補正之瑕
    疵，而屬得撤銷之瑕疵，復因員警執行非固定式測速照相勤
    務已有違反正當行政程序之瑕疵，依本院108年度交字第588
    判決意旨「員警有無踐行測速照相勤務之正當程序，為員警
    對駕駛人合法執行非固定式雷達測速照相及取得對駕駛人不
    利證據資料之前提，則無論原告實際上是否有超速之事實，
    均無礙原處分因員警有此程序瑕疵而應予撤銷。」
　⑶員警執法若有明確清晰相關規定則應秉持依法行政原則執法
    ，特別是足以影響人民權利義務時更應負有較高之注意義務
    。本件於法律上並無嚴格之正當法律程序，依本院過往判決
    ，員警執行非固定式測速照相勤務僅需秉持於前方100至300
    公尺處設有「警52」警示標誌、執行地點經機關主管核定、
    著制服及使用核可車輛在場執行守望之最低程度之正當法律
    程序即可，若員警僅應怠勤或處事非於現場守望執行最低程
    度之程序形式主義，則本件證據之取得是否合法則有疑義。
　⒊本案基於雙方資訊不對等之情狀，經申訴後舉發機關亦無提
    供相關資料，建請本院協助調閱舉發機關交通分隊當日勤務
    表、該日執行非固定式測速照相勤務規劃表、值勤時段警用
    無線電通訊紀錄譯文、員警工作紀錄簿紀錄及警察機關執勤
    使用微型攝影機之影音資料以釐真實。
　㈡聲明：原處分撤銷。
四、被告答辯及聲明：
　㈠答辯要旨：
　⒈本案違規事實為「汽車駕駛人行車速度，超過規定之最高時
    速逾20公里至40公里以內」，為道交條例第7條之2逕行舉發
    之範疇。查道交條例第7條之2第4項：「第1項逕行舉發，應
    記明車輛牌照號碼、車型等可資辨明之資料，以汽車所有人
    為被通知人製單舉發。」；本案舉發通知單暨採證照片符合
    前揭規定，又系爭地點前210公尺處亦設有「警52」牌面，
    且使用之測速儀器亦經財團法人工業技術研究院檢驗合格，
    符合道交條例第7條之2第1項第7款、第2項第9款及第3項規
    定。
　⒉原告對違規並不爭執，僅針對警察取締是否依據警察職權行
    使法第4條第1項、警察勤務條例第11條第1項第4款及系爭作
    業程序注意事項爭執。查道交條例第7條之2規定，逕行舉發
    要件如下：⑴應記明車輛牌照號碼、車型等可資辨明之資料
    ，以汽車所有人為被通知人製單舉發。⑵汽車駕駛人之行為
    ，當場不能或不宜攔截製單舉發者，得逕行舉發。⑶採用固
    定或非固定式科學儀器取得證據資料證明者，於一般道路應
    於100公尺至300公尺間，於高速公路、快速公路應於300公
    尺至1,000公尺間，明顯標示之；其定點當場攔截製單舉發
    者，亦同。其警察職權行使法第4條第1項、警察勤務條例第
    11條第1項第4款之規定係規範警察當場攔查民眾及執勤相關
    規範，原告僅憑臆測及事後錄製影片即質疑員警怠勤，且前
    揭法律非與道交條例第7條之2直接相關，原告據此請求撤銷
    舉發於法並無依據。又系爭作業程序作業內容第2點執行階
    段之逕行舉發規定與道交條例第7條之2逕行舉發規定相同，
    且該作業規定係屬「行政規則」，依行政程序法第159條第1
    項規定，依其權限或職權為規範機關內部秩序及運作，所為
    非直接對外發生法規範效力之一般、抽象之規定。
　⒊綜上所述，本案違規舉發應回歸道交條例第7條之2相關規定
    ，原告引述之法條擴張解釋，與本案並無直接相關，被告實
    難以原告前開情詞，據以撤銷原處分。
　㈡聲明：駁回原告之訴。　　　
五、本院之判斷：　　　　
  ㈠應適用之法令：道交條例第40條、第63條第1項第1款（如附
    錄）。
  ㈡如爭訟概要欄所載之事實，除後述之爭點外，其餘為兩造所
    不爭執，並有舉發通知書（見本院卷第117頁）、原處分（
    見本院卷第139頁）及送達證書（見本院卷第141頁）在卷可
    稽，堪以認定。
　㈢經查，原告於前揭時間騎乘系爭機車行經系爭地點，系爭地
    點之行車速限為時速50公里，經舉發機關員警以財團法人工
    業技術研究院檢定合格之雷達測速儀，測得系爭機車行車時
    速為74公里等情，有舉發機關110年8月19日新北警店交字第
    1104121516號函暨所附測速照片及財團法人工業技術研究院
    雷達測速儀檢定合格證書附卷可佐（見本院卷第125至127頁
    、第131頁），應認屬實。是被告據此開立原處分，洵屬有
    據。　　
　㈣原告主張依道交條例及處理細則、警察職權行使法第4條第1
    項、警察勤務條例第11條第1項第4款及系爭作業程序等規定
    ，本件舉發員警如未於主管核定地點執行勤務及未在場，該
    錯誤屬實且無可補正，應依權責簽結，固非無見。惟按系爭
    作業程序固然性質上是警察機關統一科學儀器採證程序的作
    業準則性行政規則，但科學儀器採證地點是否合法，重點在
    於道交條例第7條之2第3項規定，是否距離前方警示標誌在
    法定區間範圍內，系爭作業程序縱使明定應由機關主官核定
    後執行，對其採證結果的證據適格與可信性，並不生直接影
    響，行政法院判斷依科學儀器採證舉發超速駕駛裁罰處分的
    合法性，並不以查明該採證地點是否經機關主官核定為必要
    （臺北高等行政法院110年度交上字第83號判決意旨參照）
    。查系爭地點距離前方210公尺處設有「警52」標誌，有舉
    發機關110年8月19日新北警店交字第1104121516號函暨所附
    「警52」標誌設置照片以及與系爭地點相對距離圖片說明（
    見本院卷第125頁、第129至130頁）在卷可參，足認系爭地
    點距離前方之警示標誌在法定區間範圍內，符合道交條例第
    7條之2第3項規定，揆諸前開說明，縱使員警執勤未經主管
    核定，亦不影響本件採證結果的證據適格與可信性。況本件
    舉發員警於前揭時、地執勤係經單位主管核定，有舉發機關
    110年11月1日新北警店交字第1104136831號函暨所附110年7
    月6日勤務分配表附卷可參（見本院卷第149頁、第161頁）
    ，另證人即舉發員警洪啟峰於本院審理時到庭具結證稱：11
    0年7月6日晚間8時30分許伊是執行測速照相勤務，依照規定
    在柴埕路84之1號擺設測速照相，開始執行測速，於晚間11
    時執勤完畢；依照規定，該路段限速50公里，測速儀器是調
    到70公里才測速，經測速該件機車時速74公里，予以製單告
    發；當時伊在旁邊警察局測速照相專屬執行測速照相的偵防
    車上監視儀器，在車上監視儀器的運作，從晚上8時30分之
    後一直到晚上11時，都在車上沒有離開；依照原告提供的影
    片所示，畫面右上角銀灰色的車輛就是警察局的車輛，在本
    院卷第185頁照片所示草叢之後的車輛；當時沒有看到有人
    在附近拍攝影片，因為正好被草叢遮住，只看得到儀器；當
    天執行勤務之前，事前有經過主管核可，勤務表上都有顯示
    等語（見本院卷第238至239頁），以及參酌原告提供當時系
    爭地點拍攝影片之截圖（見本院卷第185頁、第243頁），可
    見證人洪啟峰前揭證稱銀灰色偵防車係位於草叢之後，足認
    證人洪啟峰當時執勤業經主管核定，並在系爭地點設立非固
    定式科學儀器執行測速照相勤務。另證人洪啟峰雖證稱無法
    提供當時車輛使用的簽文及里程紀錄等語（見本院卷第241
    頁），惟揆諸前揭說明，此並不影響本件採證程序之合法性
    。至原告前述所援引警察職權行使法第4條第1項、警察勤務
    條例第11條第4款等規定，均與本件員警舉發程序是否適法
    無涉。是原告前揭主張，應不可採。
　㈤原告另主張行經非固定式測速前方因視野左方遭執勤之新北
    市環保局垃圾清運車輛遮蔽「警52」標誌云云，惟觀諸前開
    「警52」標誌設置照片，並未有任何遮蔽之情形，又原告未
    能提出證據以實其說，是其前揭主張，尚難採信。
　㈥末按本件違規行為時點之違反道路交通管理事件統一裁罰基
    準表記載，機車駕駛人行車速度，超過規定之最高時速逾20
    公里至40公里以內者，應處罰鍰1,400元。核此規定，係基
    於母法之授權而為訂定，且就違反道路交通管理事件統一裁
    罰基準及處理細則附件所示統一裁罰基準表中有關道交條例
    第40條裁罰基準內容，並未牴觸母法，被告自得依此基準而
    為裁罰。　　
  ㈦本件判決基礎已臻明確，兩造其餘攻擊、防禦方法及訴訟資
    料經本院審酌後，核與判決結果不生影響，無一一論述之必
    要，併此敘明。
六、結論：
　　原處分認事用法並無違誤，原告訴請撤銷原處分為無理由，
    應予駁回。至本件第一審裁判費為300元及證人日旅費530元
    ，應由敗訴之原告負擔，因被告已預納證人日旅費530元，
    爰確定第一審訴訟費用額如主文第2、3項所示。　　
中　　華　　民　　國　　111 　年　　 1　　月　　21　　日
　　　　　　　　　行政訴訟庭　法　官　邱士賓
上為正本係照原本作成。
如不服本判決，應於送達後20日內，向本院提出上訴狀並表明上
訴理由（原判決所違背之法令及其具體內容或依訴訟資料可認為
原判決有違背法令之具體事實)，其未載明上訴理由者，應於提
出上訴後 20 日內向本院補提理由書（上訴狀及上訴理由書均須
按他造人數附繕本，如未按期補提上訴理由書，則逕予駁回上訴
），並應繳納上訴裁判費新臺幣 750 元。
中　　華　　民　　國　　111 　年　　 1　　月　　21　　日
                              書記官  李  欣

附錄（參考法條）：
⒈道交條例第40條
  汽車駕駛人，行車速度，超過規定之最高時速，或低於規定之
  最低時速，除有第43條第1項第2款情形外，處新臺幣1,200元
  以上2,400元以下罰鍰。
⒉道交條例第63條第1項第1款
  汽車駕駛人有下列各款所列條款之一者，除依原條款處罰鍰外
  ，並予記點：
  一、有第33條第1項、第2項、第38條第1項、第40條、第45條
      、第47條第1款至第3款、第48條、第49條或第60條第2項
      第1款、第2款情形之一者，各記違規點數1點。
　　
訴訟費用計算書
項        目              金  額（新臺幣）    備  註
第一審裁判費                300元            原告預納
第一審證人日旅費            530元            被告預納
合        計                830元